【裁判字號】    97,台非,21
【裁判日期】    970215
【裁判案由】    竊盜
【裁判全文】
最高法院刑事判決                九十七年度台非字第二一號
上  訴  人  最高法院檢察署檢察總長
被      告  甲○○
上列上訴人因被告竊盜案件，對於台灣士林地方法院九十五年十
一月三十日第一審確定判決（九十五年度易字第一三二八號，起
訴案號：台灣士林地方法院檢察署九十五年度偵字第八五八七號
），認為部分違法，提起非常上訴，本院判決如下：
    主  文
原判決關於甲○○部分撤銷。
甲○○共同意圖為自己不法之所有，而竊取他人之動產，處有期
徒刑貳月，如易科罰金，以新台幣壹仟元折算壹日。
    理  由
非常上訴理由稱：「一、按判決不適用法則或適用不當者，為違
背法令，刑事訴訟法第三百七十八條定有明文。復按受徒刑之執
行完畢，或一部之執行而赦免後，五年以內故意再犯有期徒刑以
上之罪者，為累犯，加重本刑至二分之一。刑法第四十七條第一
項復定有明文。二、原判決認定被告甲○○曾於民國九十一年間
，因犯施用毒品等罪，為該院判決應執行有期徒刑一年五月確定
，於九十四年十二月一日縮短刑期假釋出監，而於九十五年六月
三十日期滿未經撤銷假釋視為執行完畢。陳清山則曾於九十二年
間，因施用毒品等罪，為該院判決應執行有期徒刑一年三月確定
，於九十四年八月十八日縮刑期滿執行完畢。詎其二人猶不知悔
改，復基於意圖為自己不法所有之犯意聯絡，於九十五年七月九
日下午二時許，共同侵入台北縣淡水鎮○○街六一巷十八號一樓
住宅旁搭建倉庫內（侵入住宅部分未據告訴），二人徒手竊取許
宗卿所有冷氣一台，得手後，自該倉庫經由車庫搬運至該住宅門
前甲○○所騎駛之車牌ＣＧＨ─九七八號重型機車上，正欲離開
之際，為許宗卿發覺報警當場查獲。因而以累犯判處被告如主文
所示之刑。三、惟查被告前因施用毒品案件，經台灣士林地方法
院以九十二年度訴字第一三九號判決『甲○○施用第二級毒品，
處有期徒刑參月，扣案吸管乙支、分裝袋只、分裝罐乙個，均
沒收；又連續施用第一級毒品，處有期徒刑捌月。應執行有期徒
刑拾月，扣案吸管乙支、分裝袋只、分裝罐乙個，均沒收。』
於九十二年五月十二日確定。復因偽造文書等案件，經同院以九
十二年度訴字第一九二號判決『甲○○竊盜，處有期徒刑參月，
如易科罰金，以參佰元折算壹日。又行使偽造私文書，足以生損
害於他人，處有期徒刑參月，如易科罰金，以參佰元折算壹日，
扣案變造「洪智煌」國民身分證上之甲○○照片壹張及「中華電
信股份有限公司行動電話業務申請書」及「同意書」上偽造「洪
智煌」之簽名各壹枚，均沒收。又竊盜，處有期徒刑參月，如易
科罰金，以參佰元折算壹日。應執行有期徒刑柒月，如易科罰金
，以參佰元折算壹日，扣案變造「洪智煌」國民身分證上之甲○
○照片壹張及「中華電信股份有限公司行動電話業務申請書」及
「同意書」上偽造「洪智煌」之簽名各壹枚，均沒收。』於九十
二年十月十三日確定。以上五罪主刑部分，復由同院於九十三年
四月十二日以九十三年度聲字第二八六號刑事裁定，定應執行有
期徒刑壹年伍月在案。被告另基於施用第一級毒品之概括犯意，
分別於九十二年九月某日、同年十一月某日及九十二年十二月九
日晚上，連續三次施用第一級毒品海洛因。又基於施用第二級毒
品之概括犯意，分別於九十二年十月間某日及同年十二月十日，
連續二次施用第二級毒品安非他命，經同院九十三年度訴字第三
一一號判決『甲○○連續施用第一級毒品，處有期徒刑壹拾月；
又連續施用第二級毒品，處有期徒刑參月；應執行有期徒刑壹年
。』於九十三年六月二十八日確定。因之，被告以上各罪應執行
之刑期合計為二年五月，刑期起算日期為九十二年十二月十三日
，縮短刑期後刑期終結日為九十五年六月三十日，於九十四年十
二月一日假釋出監，嗣因該員自九十四年十二月二十日起未依規
定按時報到及接受尿液採驗，且復犯毒品危害防制條例及竊盜經
偵查在案，違反保護管束應遵守事項，情節重大，經台灣台北監
獄報請法務部以九十五年六月二十三日法矯字第○九五○九○一
九四六號函准予撤銷其假釋，台灣台北地方法院檢察署檢察官依
台灣士林地方法院檢察署之囑託，於九十六年三月六日簽發執行
指揮書執行以上各罪之殘餘刑期六月二十九日，此均有相關判決
書及函文附於相關案卷可稽。原判決未注意及此，遽以被告於九
十五年六月三十日期滿未經撤銷假釋視為執行完畢，認其於九十
五年七月九日下午二時許，與陳清山共犯竊盜罪為累犯，自有判
決適用法則不當之違法。案經確定，且不利於被告，爰依刑事訴
訟法第四百四十一條、第四百四十三條提起非常上訴，以資糾正
。」等語。
本院按：判決不適用法則或適用不當者，為違背法令，刑事訴訟
法第三百七十八條定有明文。又累犯之成立要件，依刑法第四十
七條之規定，必須曾受有期徒刑之執行完畢，或受無期徒刑或有
期徒刑一部之執行而赦免後，五年以內故意再犯有期徒刑以上之
罪者，始足當之。而所謂執行完畢，其在監獄執行期滿者，固不
待言，如有期徒刑受刑人經假釋出獄者，須有期徒刑所餘刑期內
未經撤銷假釋者，其未執行之刑，始得以已執行論；如受二以上
有期徒刑宣告而併執行者，假釋所定最低應執行之期間，合併計
算之，其所餘刑期（即殘刑期間），亦應合併計算，此期間既無
從區分，則必於期間內未經撤銷假釋，該併執行之各罪所未執行
之刑，始以已執行論，此觀諸刑法第七十九條第一項、第七十九
條之一第一項、第三項之規定甚明。查本件原確定判決以被告甲
○○曾於九十一年間，因犯施用毒品等罪，為該院判決應執行有
期徒刑一年五月確定，於九十四年十二月一日縮短刑期假釋出監
，而於九十五年六月三十日期滿未經撤銷假釋視為執行完畢。陳
清山則曾於九十二年間，因施用毒品等罪，為該院判決應執行有
期徒刑一年三月確定，於九十四年八月十八日縮刑期滿執行完畢
。詎其二人猶不知悔改，復基於意圖為自己不法所有之犯意聯絡
，於九十五年七月九日下午二時許，共同侵入台北縣淡水鎮○○
街六一巷十八號一樓住宅旁搭建倉庫內（侵入住宅部分未據告訴
），二人徒手竊取許宗卿所有冷氣一台，得手後，自該倉庫經由
車庫搬運至該住宅門前甲○○所騎駛之車牌ＣＧＨ─九七八號重
型機車上，正欲離開之際，為許宗卿發覺報警當場查獲。因而以
累犯論處被告共同竊盜罪刑。惟查被告前因施用毒品案件，經台
灣士林地方法院以九十二年度訴字第一三九號判決：「甲○○（
被告）施用第二級毒品，處有期徒刑參月，扣案吸管乙支、分裝
袋只、分裝罐乙個，均沒收；又連續施用第一級毒品，處有期
徒刑捌月。應執行有期徒刑拾月，扣案吸管乙支、分裝袋只、
分裝罐乙個，均沒收。」於九十二年五月十二日確定。復因偽造
文書等案件，經同院以九十二年度訴字第一九二號判決「甲○○
竊盜，處有期徒刑參月，如易科罰金，以參佰元折算壹日。又行
使偽造私文書，足以生損害於他人，處有期徒刑參月，如易科罰
金，以參佰元折算壹日，扣案變造『洪智煌』國民身分證上之甲
○○照片壹張及『中華電信股份有限公司行動電話業務申請書』
及『同意書』上偽造『洪智煌』之簽名各壹枚，均沒收。又竊盜
，處有期徒刑參月，如易科罰金，以參佰元折算壹日。應執行有
期徒刑柒月，如易科罰金，以參佰元折算壹日，扣案變造『洪智
煌』國民身分證上之甲○○照片壹張及『中華電信股份有限公司
行動電話業務申請書』及『同意書』上偽造『洪智煌』之簽名各
壹枚，均沒收。」於九十二年十月十三日確定。以上五罪主刑部
分，復由同院於九十三年四月十二日以九十三年度聲字第二八六
號刑事裁定，定應執行有期徒刑一年五月在案。被告另基於施用
第一級毒品之概括犯意，分別於九十二年九月某日、同年十一月
某日及九十二年十二月九日晚上，連續三次施用第一級毒品海洛
因。又基於施用第二級毒品之概括犯意，分別於九十二年十月間
某日及同年十二月十日，連續二次施用第二級毒品安非他命，經
同院九十三年度訴字第三一一號判決「甲○○連續施用第一級毒
品，處有期徒刑壹拾月；又連續施用第二級毒品，處有期徒刑參
月；應執行有期徒刑壹年。」於九十三年六月二十八日確定。因
之，被告以上各罪應執行之刑期合計為二年五月，刑期起算日期
為九十二年十二月十三日，縮短刑期後刑期終結日為九十五年六
月三十日，於九十四年十二月一日假釋出監，嗣因該員自九十四
年十二月二十日起未依規定按時報到及接受尿液採驗，且復犯毒
品危害防制條例及竊盜經偵查在案，違反保護管束應遵守事項，
情節重大，經台灣台北監獄報請法務部以九十五年六月二十三日
法矯字第○九五○九○一九四六號函准予撤銷其假釋，台灣台北
地方法院檢察署檢察官依台灣士林地方法院檢察署之囑託，於九
十六年三月六日簽發執行指揮書執行以上各罪之殘餘刑期六月二
十九日，此均有相關判決書及函文附於相關案卷可稽。是被告於
九十五年七月九日犯本件竊盜罪時，其接續執行之上開各案罪刑
，均尚未執行完畢，自不能以累犯論。原確定判決未及審酌，而
認被告所犯上開各案已於九十五年六月三十日縮短刑期假釋期滿
執行完畢，於五年以內再犯本件法定本刑為有期徒刑以上之罪，
而依累犯規定，加重其刑，適用刑法第三百二十條第一項、第四
十七條第一項、第四十一條第一項前段，論處被告共同意圖為自
己不法之所有，而竊取他人之動產，累犯罪刑（處有期徒刑三月
，如易科罰金，以新台幣一千元折算一日），自有適用法則不當
之違背法令。案經確定，且於被告不利，非常上訴意旨執以指摘
，非無理由，應由本院將原判決關於被告部分撤銷，另行判決如
主文第二項所示，以資救濟。
據上論結，應依刑事訴訟法第四百四十七條第一項第一款但書，
刑法第三百二十條第一項、第四十一條第一項前段，判決如主文
。
中    華    民    國  九十七  年    二    月   十五   日
                      最高法院刑事第四庭
                          審判長法官  莊  登  照
                                法官  黃  一  鑫
                                法官  徐  昌  錦
                                法官  許  錦  印
                                法官  李  伯  道
      本件正本證明與原本無異
                                      書  記  官
中    華    民    國  九十七  年    二    月   十九   日
                                                 H
附錄本案論罪科刑法條
刑法第三百二十條第一項
意圖為自己或第三人不法之所有，而竊取他人之動產者，為竊盜
罪，處五年以下有期徒刑、拘役或五百元以下罰金。


司法院資訊處製作；財團法人民間司法改革基金會備份。
